【裁判字號】    98,交抗,1049
【裁判日期】    980428
【裁判案由】    違反道路交通管理處罰條例
【裁判全文】
臺灣高等法院交通事件裁定            98年度交抗字第1049號
抗  告  人
即受處分人  甲○○
上列抗告人因違反道路交通管理處罰條例案件，不服臺灣士林地
方法院，中華民國98年3 月11日所為裁定（原審案號：98年度交
聲字第159號），提起抗告，本院裁定如下：
    主  文
抗告駁回。
    理  由
一、按按汽車行駛至交岔路口，其行進、轉彎，應遵守燈光號誌
    ，道路交通安全規則第 102條第1項第1款定有明文。又汽車
    駕駛人，行經有燈光號誌管制之交岔路口闖紅燈者，處新臺
    幣1,800元以上5,400元以下罰鍰；汽車駕駛人駕駛汽車違反
    道路交通管理處罰條例第53條規定者，並記違規點數 3點。
    道路交通管理處罰條例第53條第 1項、第63條第1項第3款，
    分別定有明文。
二、原裁定意旨略以：
  (一)本件異議人即受處分人甲○○於97年10月20日20時11分許，
    騎乘車牌號碼PPF-610 號重機行經臺北市○○區○○路與金
    山南路一段路口，為執勤員警攔停舉發其有「紅燈左轉（東
    向南）」之違規，此有臺北市政府警察局北市警交字第AEX4
    62942號違反道路交通管理事件通知單影本1份可稽，此部分
    事實堪以認定。
  (二)異議人即受處分人甲○○雖到庭辯稱：員警是否能看到距八
    線道之遠的濟南路（西向東）上的紅燈已有疑問，員警僅用
    眼角餘光看到伊行進方向是紅燈亦不合理。員警雖陳述原係
    在固特異輪胎招牌處目睹違規，但其視線可能因角度、或因
    前方有其他車輛而看不到交叉路口之停止線。當時黃燈前伊
    已騎車超過停止線，伊看不到西向東的號誌為何，但過路口
    時路上沒有對向車，伊是在金山南路上下一個紅綠燈路口被
    攔停云云。惟查上揭違規事實，業據證人即舉發本件違規之
    臺北市政府警察局中正第一分局仁愛派出所警員周育亮到庭
    結證稱：「（問：何以取締受處分人？當時情形？）西向東
    號誌已經亮可以左轉金山南路（西向北）的號誌，而且已經
    有車輛開到中線，受處分人由東向西直接左轉北向南方向，
    我當時在金山南路，當時北向南方向是紅燈，所以我亮警示
    燈追受處分人。（當庭描繪位置圖，閱後附卷）」、「（問
    ：你是否同時能同時看到濟南路東往西及西往北方向的兩個
    號誌？）我停的位置屬於東南角，是可以看到受處分人行進
    方向（是東向西）在西南角方向的號誌，但是左轉專用的號
    誌我看不到。」、「（問：你當時所站的位置是否可以看得
    到濟南路東西向的停止線？）可以。」、「（問：依相片所
    示，由你當時的位置看得到停止線？）【提示受處分人提出
    之照片】我看得到，受處分人拍攝照片的位置比被取締的位
    置後面，若站前面一點照相，就看得到停止線，如我提出的
    第2 張相片。」、「（問：所以你是看到東西向的號誌變成
    紅燈時，受處分人才從東西向方向越過停止線？）我有看到
    東西向紅燈亮時受處分人仍越過他的停止線進入路口。我是
    先看到西往北左轉車子已經在行駛，再看到受處分人的車從
    東往南方向左轉，這時我餘光有看到受處分人行進方向是紅
    燈，所以我判斷他紅燈左轉。我攔下受處分人時，他說，行
    人燈還有幾秒鐘，所以他沒有闖紅燈，那時行人燈西向東南
    側號誌還是綠燈，還有秒數在讀，那時西向東號誌還是綠燈
    ，所以行人燈還是綠燈的秒數。」等語（見本院98年2 月20
    日訊問筆錄）。本件異議人自承其確有於上開時間，騎乘上
    開車輛行經該係爭路段，復有異議狀內提出路口照片 8張，
    核與證人即本件舉發警員周育亮所證述之情節、庭呈之位置
    圖、路口照片2 張顯示之狀況大致相符（分別見本院卷第11
    頁至第14頁、第37頁）。又以一般執勤員警之專業訓練而言
    ，對於該職務上事項之觀察力遠較一般人更為專注，誤判之
    可能性極低，證人周育亮所證，應為可採。再本件舉發警員
    周育亮於執行勤務時，適時發現異議人騎乘上開車輛違規闖
    越紅燈，並立即上前攔停舉發，其與異議人素不相識，復無
    怨隙，應無故意設詞誣陷異議人而甘冒偽證罪責之必要，況
    異議人復未提出其他積極證據足資推翻前項舉發認定之事實
    。是異議人前開異議所辯，尚不足採。
  (三)另異議人辯稱員警恐因每月舉發違規績效之壓力和月薪百分
    之十之獎金，才會堅稱舉發無誤等語，惟本件事實認定已如
    上述，員警舉發程序亦無違誤。按行政機關行使裁量權的過
    程或結果，除有逾越權限或濫用權力情形而應以違法論外，
    法院原則上應尊重行政機關的裁量決定並作有限的司法審查
    。又異議人對濟南路與金山南路一段交叉路口之機車待轉區
    標誌設置認有不當而致生本件違規，按道路交通標誌、標線
    、號誌之設置，係主管機關基於整體交通考量所為之縝密規
    劃，目的係為維護社會大眾使用道路之秩序，並以確保人車
    通行之安全，在非緊急避難情況下，尚不能以任何原因恣意
    枉顧交通標誌、標線、號誌，否則交通秩序必然無法維繫，
    人車生命安全將無以確保，且任何用路人駕車行駛在道路上
    時，理應遵守交通號誌之設置，茍認為設置不當，仍應先依
    循行政程序提出救濟，或向道路主管機關陳述其意見。從而
    ，受處分人聲明待轉區標誌設置不當云云，縱然屬實，亦無
    從解免其闖紅燈違規之責，併此說明。
    綜上，原處分機關依道路交通管理處罰條例第53條第 1項及
    第63條第1項第3款規定，處罰鍰1,800元並記違規點數3點，
    核無不當。異議人之異議為無理由，應予駁回等語。
三、抗告意旨略以：
  (一)抗告人自1998年取得駕駛執照以來，無任何重大違規記點事
    項，除遵守交通規則外，亦很注意行車時四周狀況。抗告人
    確係於紅燈前（黃燈時）已過停止線，但因至不熟悉之十字
    路口，所以想查看是否需二段式左轉，故而拖慢第一時間左
    轉金山南路方向，導致員警誤會其闖紅燈。
  (二)原審法院雖傳喚舉發員警到庭證述，但依附件所提照片及資
    料，可知若依員警證述，其當時所在位置既能看到濟南路東
    向西方向之停止線，即應能看到該十字路口之號誌（即附件
    二B 區號誌），然員警卻證述其看不到左轉專用號誌，卻可
    看到距離遠之A 區號誌？又依員警證述，他是先看到西往北
    左轉車子已經行駛，再看到我車子左轉，再用餘光看到我行
    進方向是紅燈，進而判斷抗告人紅燈左轉，然當時抗告人原
    有意二段式左轉，故行進路線偏向濟南路中線靠右再左轉金
    山南路，故而員警視線應落於附件二 A區附近，員警所證述
    其餘光所見者應非附件二 B區之號誌燈，況且視線範圍要看
    也看不到，所以員警根本就沒看到我是在紅燈時穿越停止線
    ，一切只憑自己的感覺來判斷而已。是以員警之證詞相互矛
    盾與漏洞百出，在無積極證據證明下，應為有利於被告之認
    定，爰依法提起抗告云云。
四、經查：
  (一)按聲明異議案件之處理，除準用刑事訴訟法有關規定外，依
    道路交通案件處理辦法之規定處理之；交通法庭就聲明異議
    之案件，必要時，得訊問受處分人及其他關係人，並得傳喚
    證人，命行鑑定，實施勘驗，亦為該辦法第4條第1項及第16
    條所明定。又員警舉發交通違規，係依道路交通管理處罰條
    例規定之職權行使，有立法機關之授權，依本條例之規定，
    關於立即性之舉發違規，多依警員之認知、判斷已足，並無
    必須另有其他積極佐證：如其他目擊證人或必須拍攝照片等
    ，始構成處分要件之規定，此係因執行職務之公務員，通常
    多具有一定之考選資格與專業訓練，且其執法之對象係不特
    定之大眾，故其立場經立法機關推定，應具有客觀、中正與
    公平之特質，而無故意偏頗之虞。惟若以親眼見聞當事人違
    規行為之舉發員警為主要之證據資料，法院仍宜令其以證人
    之身分具結後為證述以為證據方法，始為妥適。
  (二)次按取捨證據及認定事實，乃法院自由裁量職權之行使，又
    證人所為之證述是否可採，為法院依經驗法則及論理法則判
    斷其證明力為何而得否採擇之心證層次，茍基於吾人日常生
    活之經驗，而未違背客觀上應認為確實之定則，並已敘述其
    何以為此一判斷之理由，即不能指為違法。
  (三)揆諸前揭說明，本件已經原審審酌個案具體情狀，以法定證
    據法則之調查方法進行必要之調查，傳訊證人即臺北市政府
    警察局中正第一分局仁愛派出所警員周育亮於原審調查時具
    結後，就當日所見抗告人違規情形證述明確，而證人即員警
    周育亮為取締交通違規之公務員，其為達維護交通秩序、安
    全之行政目的而依法執行公權力，與異議人素不相識，衡情
    當無甘冒須負擔刑事責任之風險，故意誣指異議人違規之必
    要；另細繹證人周育亮所述目睹抗告人違規之過程：「我是
    先看到西往北左轉車子已經在行駛，再看到受處分人的車從
    東往南方向左轉，這時我餘光有看到受處分人行進方向是紅
    燈，所以我判斷他紅燈左轉。」其陳述內容係有時間順序，
    勾稽比對卷附現場採證照片，員警應可清楚目視濟南路東向
    西方向號誌，尚無誤認之虞。則證人之證述並無何抗告人所
    稱不合常理之處，與一般之經驗及論理法則亦無違背，復未
    見有何無顯著瑕疵或與事實齟齬之情形，應可信實。此外，
    本件道路交通違規行為，尚有臺北市政府警察局北市警交字
    第AEX462942 號舉發違反道路交通管理事件通知單、臺北市
    交通事件裁決所北市裁申字第裁22-AEX462942號違反道路交
    通管理事件裁決書及臺北市政府警察局中正第一分局97年11
    月18日北市警中正一分交字第09731703500號函各1紙存卷可
    資佐證。從而抗告人確有前揭違規行為，堪予認定。抗告人
    猶以臆度之詞為辯，不足採信。
五、綜上，抗告人確於前揭時、地，有行經有燈光號誌管制之交
    岔路口闖越紅燈之違規行為，從而原處分機關依道路交通管
    理處罰條例第53條第1 項、第63條第1項第3款規定，裁處抗
    告人罰鍰1,800元，並記違規點數3點，無何違誤，原審認抗
    告人之聲明異議為無理由，予以駁回，經核認事用法均無違
    誤或不當，抗告人提起抗告，指摘原裁定不當為無理由，應
    予駁回。
據上論結，應依道路交通案件處理辦法第26條，刑事訴訟法第41
2條，裁定如主文。
中    華    民    國    98    年     4    月    28    日
                  刑事第十二庭審判長法  官  蔡永昌
                                    法  官  陳榮和
                                    法  官  蔡新毅
以上正本證明與原本無異。
不得再抗告。
                                    書記官  楊秋鈴
中    華    民    國    98    年    4     月    29    日


司法院資訊處製作；財團法人民間司法改革基金會備份。
